【裁判字號】    89,上易,727
【裁判日期】    900626
【裁判案由】    贓物等
【裁判全文】
臺灣高等法院刑事判決                            八十九年度上易字第七二七號
    上  訴  人
    即  被  告  乙○○
    選任辯護人  莫家駿
右上訴人因贓物等案件，不服臺灣板橋地方法院八十八年度易字第四四二號，中華
民國八十九年一月二十一日第一審判決（起訴案號：臺灣板橋地方法院檢察署八十八
年度偵字第二０九０一號）提起上訴，本院判決如左：
    主  文
原判決撤銷。
乙○○共同變造國民身分證，足以生損害於公眾及他人，累犯，處有期徒刑陸月，如
易科罰金，以佰元折算壹日。
扣案變造之甲○○國民身分證上所貼之「乙○○照片」壹張沒收。
    事  實
一、乙○○曾有違反麻醉藥品管理條例及槍砲彈藥刀械管制條例等前科，其因違反槍
    砲彈藥刀械管制條例案件，經臺灣臺北地方法院以八十五年度訴字第二二五五號
    判決處有期徒刑五月，如易科罰金，以三百元折算一日，嗣經本院以八十六年度
    上訴字第五八二五號判決駁回上訴確定，於民國八十七年九月二十九日易科罰金
    執行完畢，竟不知悔改。與已成年之丁○○、丙○○（均未據起訴）共同基於變
    造國民身分證之犯意聯絡，由乙○○於八十八年八月中旬，在臺北縣板橋市○○○路六號十二樓將其所有之照片一張交予丁○○，丁○○於同年月二十八日將乙○○之照片一張轉交丙○○，由丙○○於不詳地點將乙○○之照片黏貼於甲○○
    失竊之國民身分證上。丙○○於八十八年八月底，在臺北縣板橋市○○○路六號
    十二樓，將該變造後之國民身分證交與乙○○，足以生損害於戶政機關所核發之
    國民身分證之正確性及甲○○。嗣於八十八年九月七日下午八時三十分許，在臺
    北縣板橋市○○○路六號十二樓為警查獲，並自乙○○之手提包內起出上開變造
    之甲○○國民身分證之一張（其上貼有乙○○所有之照片一張）。
二、案經臺北縣警察局板橋分局報請臺灣板橋地方法院檢察署檢察官偵查起訴。
    理  由
一、訊據上訴人即被告乙○○固坦承：伊曾於右揭時地將自己照片一張交付丁○○，
    嗣丙○○將已黏貼伊照片之甲○○國民身分證交給伊等情，惟否認有變造前開甲○○國民身分證特種文書之犯行，並辯稱：丁○○向伊要照片一張時僅表示將來
    有錢賺，未言明用途，嗣伊收受丙○○所交付之甲○○國民身分證，始知悉伊之
    照片係用於變造甲○○之國民身分證云云。經查：
  （一）上開國民身分證係甲○○所有，於八十八年八月二十六日下午三時許，在臺
        北縣板橋市○○街八十號一樓前失竊之事實，業據證人甲○○於警訊時證述
        綦詳，又該國民身分證上之照片一張係被告之照片，據被告供明，且有變造
        之甲○○國民身分證一張扣案可稽（原審並影印該國民身分證附於原審卷第
        十八頁可稽）。被告與丁○○並不熟識，此可由被告於警訊時及檢察官偵查
        中供稱：伊原僅知被告之綽號為阿偉，姓氏為蘇，伊無阿偉之聯絡方法，都
        是阿偉主動與伊聯絡等情可以推知；被告如無共同變造國民身分證之犯意，
        豈會任意提供自己之照片與非熟識之丁○○？丁○○、丙○○又何以願意無
        償為被告精心變造甲○○之國民身分證？被告於收受上開變造之甲○○國民
        身分證後，亦未立即表示異議，竟予放置於其手提包內隨身攜帶，其雖辯以
        ：要當面歸還與丁○○、丙○○云云，顯非可採。被告於本院審理時供稱：
        伊提供照片與丁○○時，丁○○曾表示有錢賺等語，丁○○之說詞異乎常情
        事理，而被告竟將自己之照片一張交付之，尤徵被告主觀上有共同變造他人
        國民身分證之犯意。
  （二）被告於警訊時供稱：伊友人「阿偉」於八十八年八月中旬向伊要照片留念，
        伊就將照片交給他，嗣「阿偉」於八十八年九月三日下午七時許，在板橋市
        ○○○路六號十二樓將變造之甲○○國民身分證交給伊云云，嗣於原審審理
        時改稱：丁○○於八十八年中旬向伊要照片，伊在板橋市○○○路六號十二
        樓將照片交給丁○○，丁○○只講會賺錢，沒有詳細說明用途，嗣於八十八
        年八月底時，丁○○在上址將已換貼伊照片之上開甲○○國民身分證交給伊
        ，嗣丁○○表示要出去一下，伊等了一個多鐘頭，伊就拿了該身分證離開，
        然後將該身分證一直放在伊皮包內云云（見原審八十八年十一月五日訊問筆
        錄），繼再翻稱：伊係將照片交與丁○○，嗣由丙○○將已變造之甲○○國
        民身分證交給伊云云（見原審八十九年一月七日審判筆錄）；究竟丁○○於
        被告交付照片之際係表示欲留供紀念或可供賺錢之用？又被告收受已變造之
        甲○○國民身分證之時間係八十八年九月三日或八十八年八月底？交付已變
        造之甲○○國民身分證之人係丁○○或丙○○？被告所述反覆不一，已見其
        虛。況證人丁○○於原審審理及本院調查時具結證稱：伊房東丙○○表示有
        一條財路要報給伊與被告知道，要伊與被告提供照片，被告後來將其照片交
        給伊，託伊轉交丙○○，伊在八十八年八月二十八日將伊及被告之照片交給
        丙○○，嗣被告於同年月二十九日或三十日將上開變造之甲○○國民身分證
        給伊看，表示是丙○○幫伊做好的等語（見原審卷第三十二、三十三頁，本
        院八十九年九月二十日訊問筆錄），亦與被告之供詞相左，被告所辯顯係卸
        責之詞，不足採信。對照被告與證人丁○○之證詞，其二人對於交付照片之
        初已知係供「賺錢」之用，被告之照片係交由丁○○，再由丁○○轉交丙○○，嗣由丙○○將已變造完成之甲○○國民身分證交付被告等節，其二人最
        後之供述已趨一致，足證被告與丁○○、丙○○間對於變造國民身分證之犯
        行顯有犯意聯絡及行為分擔。丙○○於本院於八十九年九月二十八日訊問時
        雖供稱：我沒變造，他們自有變造集團云云，並指稱甲○○國民身分證係陳
        宏鍾所竊。然陳宏鍾於警局九十年四月二十三日偵訊時，否認之，陳稱：因
        丙○○懷疑係伊報警捉他，而指證伊犯多件案件，然伊確實沒有行竊甲○○
        國民身分證等語。丙○○所述，與事實不符，顯非可採。公訴人起訴被告明
        知綽號「阿偉」之不詳年籍所持有甲○○身分證係甲○○所失竊之物，被告
        竟與「阿偉」基於犯意聯絡，由被告提供自己照片交由「阿偉」換貼於甲○○之身分證上而為變造，足以生損害於戶政機關對身分查核之正確性及甲○○，並由「阿偉」於民國八十八年九月三日下午十九時許，在臺北縣板橋市
        ○○○路六號十二樓交與被告收受伺機使用等情，與上開查證事實不符，以
        被告所供及證人丁○○之證詞，被告之照片係交給丁○○，而由丁○○交付
        丙○○變造甲○○國民身分證後，由丙○○交付變造甲○○國民身分證予被
        告之證詞為可採。綜上所述，被告所辯尚非可採。本件事證明確，被告犯行
        洵堪認定。
二、核被告所為，係犯刑法第二百十二條之變造特種文書罪。被告與丁○○、丙○○
    間，有犯意聯絡及行為分擔，為共同正犯。公訴人雖僅起訴被告與綽號「阿偉」
    共犯，綽號「阿偉」者係丁○○，據被告供明，另丙○○亦為共同正犯，已詳如
    前述，合予敘明。又被告有事實欄所載之犯罪前科及受有期徒刑執行完畢之事實
    ，有臺灣高等法院檢察署刑案紀錄簡覆表一份在卷足憑，其受有期徒刑執行完畢
    ，五年以內再犯本案法定刑為有期徒刑以上之罪，為累犯，應依法加重其刑。原
    審據以論罪科刑，固非無見。惟查（一）原判決認定被告與已成年之丁○○、丙○○（均未據起訴）共同基於變造國民身分證供行使之犯意聯絡，由乙○○於八
    十八年八月中旬，在臺北縣板橋市○○○路六號十二樓將其所有之照片一張交予
    丁○○，丁○○再於同年月二十八日將乙○○之照片一張轉交丙○○，由丙○○
    於不詳地點將乙○○之照片黏貼於甲○○失竊之國民身分證上，嗣丙○○於八十
    八年八月底，在臺北縣板橋市○○○路六號十二樓，將該變造後之國民身分證交
    與乙○○等情。惟公訴人係以乙○○明知綽號「阿偉」之不詳年籍所持有甲○○
    身分證係甲○○所失竊之物，乙○○竟與「阿偉」基於犯意聯絡，由乙○○提供
    自己照片交由「阿偉」換貼於甲○○之身分證上而為變造，足生損害於戶政機關
    對身分查核之正確性及甲○○，並由「阿偉」於民國八十八年九月三日下午十九
    時許，在臺北縣板橋市○○○路六號十二樓交與乙○○收受伺機使用等情為起訴
    之事實。二者並非完全相同，原判決未予敘明，已有未合。（二）原判決主文記
    載「扣案之甲○○國民身分證上變造之「乙○○照片」一張沒收」，惟查「乙○○照片」一張，並未經變造，被變造者係甲○○國民身分證，則此部分原判決記
    載，亦有未洽。被告上訴意旨否認犯罪，仍執前詞，指摘原判決不當，雖無理由
    。惟原判決既有前揭可議之處，即無可維持，應由本院予以撤銷改判。爰審酌被
    告素行不良（見卷附臺灣高等法院檢察署刑案紀錄簡覆表），其犯罪之手段、目
    的、參與變造他人身分證之犯罪情節，所生危害及犯罪後之態度等一切情狀，量
    處如主文第二項所示之刑。被告行為後，刑法第四十一條業已修正，於九十年一
    月十日公布施行，同年月十二日生效，關於易科罰金之折算標準，因法律已有變
    更，依刑法第二條第一項前段規定，應適用修正後之第四十一條第一項前段，諭
    知易科罰金之折算標準。扣案變造之甲○○國民身分證上所貼之「乙○○照片」
    一張，為被告所有，據其供明，因係供犯本罪所用之物，爰依法宣告沒收。
三、公訴意旨另以：被告明知綽號「阿偉」之不詳年籍之人所持有之甲○○身分證係
    甲○○所失竊之物，被告仍予以收受該甲○○身分證，因認被告另涉犯刑法第三
    百四十九條第一項收受贓物罪嫌。訊據被告堅詞否認有收受贓物之犯行，並辯稱
    ：伊不知上開甲○○之國民身分證係甲○○所失竊之物等語。按犯罪事實應依證
    據認定之，無證據不得推定其犯罪事實，又不能證明被告犯罪者，應諭知無罪之
    判決，刑事訴訟法第一百五十四條、第三百零一條第一項前段定有明文。經查：
    被告係將其照片交付丁○○，由丁○○轉交丙○○實施變造行為，嗣丙○○再將
    已變造完成之上開國民身分證交付被告，已如前述，丙○○否認參與變造甲○○
    國民身分證，其所供甲○○國民身分證係陳宏鍾所竊，亦無事實依據，甲○○之
    國民身分證雖係被竊，惟無證據證明被告知係贓物而收受。此外，復查無其他積
    極證據足資證明被告有收受贓物之犯行，尚不能證明被告有此部分之犯罪。惟依
    公訴意旨認此部分與前揭論罪科刑部分有牽連犯之裁判上一罪關係，爰不另為無
    罪之諭知。
據上論斷，應依刑事訴訟法第三百六十九條第一項前段、第三百六十四條、第二百九
十九條第一項前段，刑法第二條第一項前段、第二十八條、第二百十二條、第四十七
條、第四十一條第一項前段、第三十八條第一項第二款，罰金罰鍰提高準標條例第一
條前段、第二條，判決如主文。
本案經檢察官林炳雄到庭執行職務。
中      華      民      國    九十      年      六      月    二十六    日
                              臺灣高等法院刑事第三庭
                                  審判長法  官  張  連  財
                                        法  官  張  傳  栗
                                        法  官  李  英  勇
右正本證明與原本無異。
不得上訴。
                                        書記官  倪  淑  芳
中      華      民      國    九十      年      六      月    二十七    日
附錄本案論罪科刑法條全文：
刑法第二百十二條
偽造、變造護照、旅券、免許證、特許證及關於品行、能力、服務或其他相類之證書
、介紹書，足以生損害於公眾或他人者，處一年以下有期徒刑，拘役或三百元以下罰
金。


司法院資訊處製作；財團法人民間司法改革基金會備份。
